【裁判字號】    95,家抗,43
【裁判日期】    950711
【裁判案由】    聲明繼承
【裁判全文】
臺灣臺北地方法院民事裁定              95年度家抗字第43號
抗  告  人  甲○○
非訟代理人  丙○○
上列當事人聲明繼承事件，抗告人對於民國95年4 月28日本院95
年度聲繼字第18號第一審裁定提起抗告，本院裁定如下：
    主        文
原裁定廢棄。
抗告人所為繼承被繼承人乙○○遺產之表示應予准許。
聲請費用新臺幣壹仟元及抗告程序費用新臺幣壹仟元由抗告人負
擔。
    理        由
一、抗告意旨略以：抗告人係案外人呂玉林之子，呂玉林為被繼
    承人乙○○之弟，被繼承人乙○○於民國92年3 月9 日死亡
    ，呂玉林未及聲明繼承，嗣於94年4 月5 日死亡，抗告人得
    繼承呂玉林已繼承之財產，進而得繼承被繼承人乙○○遺產
    ，且被繼承人乙○○之遺產於其死亡時即應由呂玉林繼承，
    呂玉林亡故後再由抗告人繼承，並非原審所指民法第1138、
    1140條規定之代位繼承，故抗告人聲明繼承被繼承人乙○○
    在臺之遺產，自應准許。詎原審裁定駁回，顯有不當，爰依
    法提出抗告，請求廢棄原裁定云云。
二、按抗告法院認抗告為有理由者，應廢棄原裁定，自為裁定，
    必要時得命原法院或審判長更為裁定（非訟事件法第46 條
    準用民事訴訟法第436 條之1 第3 項準用第492 條第2 項規
    定參照）。
三、次按大陸地區人民繼承臺灣地區人民之遺產，應於繼承開始
    起3 年內以書面向被繼承人住所地之法院為繼承之表示，逾
    期視為拋棄其繼承權，臺灣地區與大陸地區人民關係條例第
    66條第1 項定有明文。
四、經查被繼承人乙○○於92年3 月9 日死亡，其父親呂清云、
    母親呂越氏、妹呂玉娥、弟呂玉香均早於被繼承人乙○○先
    死亡，而呂玉林為被繼承人乙○○之弟，乃大陸地區人民，
    於92年3 月9 日時仍生存，惟尚未依法聲明繼承，即於94年
    4 月5 日死亡，而抗告人為呂玉林之子，為其第一順位繼承
    人，此有抗告人所提出之戶籍謄本、繼承系統表、親屬關係
    公證書、財團法人海峽交流基金會證明書附卷可稽，及本院
    依職權調閱被繼承人乙○○之入出國日期證明書、出入境申
    請書、臺灣地區人民出境後轉往大陸探親登記表在卷足憑，
    且為抗告人所不爭執，自堪信為真實。
五、次查被繼承人乙○○係於92年3 月9 日死亡，則呂玉林如欲
    繼承被繼承人乙○○之遺產，應依臺灣地區與大陸地區人民
    關係條例第66條第1 項規定，於95年3 月9 日前向本院為繼
    承之表示。嗣呂玉林於94年4 月5 日死亡，其聲明繼承之權
    利並非專屬於呂玉林本身，自得由其繼承人即抗告人概括繼
    承（民法第民法第1148條規定參照）。茲抗告人於95年3 月
    7 日具狀向本院為繼承被繼承人乙○○遺產之表示（見抗告
    人聲明繼承狀收文戳），未逾3 年之法定期間，故抗告人聲
    明繼承即屬合法，應予駁回。原審裁定駁回抗告人之聲請，
    於法不合。從而，抗告意旨指摘原裁定不當，求予廢棄改判
    ，為有理由，應予准許。爰予以廢棄原裁定，並改判如主文
    第2 項所示。
六、據上結論，本件抗告為有理由，爰裁定如主文。
中    華    民    國    95    年    7     月    11    日
                    家事法庭審判長法  官  俞慧君
                                  法  官  彭南元
                                  法  官  蔡惠如
上為正本係照原本作成
本裁定除以適用法規顯有錯誤為理由，並經本院許可外，不得再
抗告。
如提起再抗告，應於收受送達後10日內向本院提出再抗告狀，應
同時表明再抗告理由，且繳納再抗告費新臺幣1,000元。
中    華    民    國    95    年    7     月    11    日
                                  書記官  陳麗霞
參考法條：
非訟事件法第45條：
抗告法院之裁定，以抗告不合法而駁回者，不得再為抗告。但得
向原法院提出異議。
前項異議，準用民事訴訟法第484 條第2項及第3項之規定。
除前2 項之情形外，對於抗告法院之裁定再為抗告，僅得以其適
用法規顯有錯誤為理由，並經原法院之許可者為限。
前項許可，以原裁定所涉及之法律見解具有原則上重要性者為限
。
民事訴訟法第436 條之3 第3 項、第4 項及第436 條之6 之規定
，於第3項之抗告準用之。
民事訴訟法第436條之3
對於簡易訴訟程序之第二審裁判，提起第三審上訴或抗告，須經
原裁判法院之許可。
前項許可，以訴訟事件所涉及之法律見解具有原則上之重要性者
為限。
第 1 項之上訴或抗告，為裁判之原法院認為應行許可者，應添具
意見書，
敘明合於前項規定之理由，逕將卷宗送最高法院；認為不應許可
者，應以裁定駁回其上訴或抗告。
前項裁定得逕向最高法院抗告。
民事訴訟法第436條之6
對於簡易訴訟程序之裁判，逕向最高法院提起上訴或抗告，經以
上訴或抗告無理由為駁回之裁判者，不得更以同一理由提起再審
之訴或聲請再審。


司法院資訊處製作；財團法人民間司法改革基金會備份。
